【裁判字號】    99,毒抗,314
【裁判日期】    991018
【裁判案由】    毒品危害防制條例
【裁判全文】
臺灣高等法院刑事裁定                 99年度毒抗字第314號
抗  告  人
即  被  告  甲○○
上列抗告人即被告因違反毒品危害防制條例案件，不服臺灣桃園
地方法院99年度毒聲字第774 號，中華民國99年8 月27日所為令
入勒戒處所觀察、勒戒之裁定（聲請案號：臺灣桃園地方法院檢
察署99年度毒偵字第2364號），提起抗告，本院裁定如下：
    主  文
抗告駁回。
    理  由
一、原裁定意旨略以：抗告人即被告甲○○（簡稱被告）基於施
    用第二級毒品之犯意，自民國98年6 月28日下午5 時5 分許
    為警採尿起回溯72小時內某時，在臺灣地區某不詳處所，施
    用第二級毒品MDMA一次，嗣於98年6 月28日下午1 時40分許
    ，為警在桃園縣八德市○○路300 號前查獲。被告雖矢口否
    認涉有施用第二級毒品MDMA之犯行，惟被告為警查獲後，經
    採集尿液送台灣檢驗科技股份有限公司檢驗結果，呈MDMA類
    陽性反應，有該公司濫用藥物檢驗報告在卷可稽，足徵被告
    確有於上開時間施用MDMA一次之行為，爰依毒品危害防制條
    例第20條第1 項、觀察勒戒處分執行條例第3 條第1 項之規
    定，裁定將被告送勒戒處所觀察、勒戒。
二、抗告意旨略以：被告未曾有接觸任何毒品之前例，而在98年
    6 月28日之前一、二天，被告因曾感冒而服用成藥，在警方
    驗尿時，被告即已告知警方此將影響驗尿結果，惟警方仍不
    理會而逕予送驗，果然送驗結果呈現MDMA類陽性反應。然此
    類陽性反應並非係被告施用二級毒品MDMA，而是因服用感冒
    藥留在體內所致，蓋現行坊間流行之感冒藥，其多少具有可
    待因或麻黃素成份，此二種成份正是毒品成份之一，MDMA學
    名為甲烯- 雙氧基- 甲基安非他命，俗稱搖頭丸、快樂丸，
    服用MDMA會影響中樞神經作用，強化感官反應，令人容易對
    週遭環境剌激產生強烈之感受，失去自我控制的現象。而據
    網路資訊所示，感冒藥中成份「麻黃鹼」全稱為「鹽酸偽麻
    黃鹼」，是從中藥麻黃中提煉出來，具有解熱發汗作用，結
    構上與MDMA的主要成份「甲基苯丙胺」類似，因此感冒藥中
    可被提煉焠取用來制毒。同理，若係驗尿前服用具有麻黃鹼
    成份之感冒藥，即會有驗出MDMA類陽性反應之事實，被告適
    巧在查獲前一、二日服用坊間感冒藥以治療感冒症狀，因此
    尚能驗出類陽性反應，實不足奇，不能單以被告尿液檢驗報
    告中呈現MDMA類陽性反應之結果，硬扣上被告有施用二級毒
    品MDMA之事實。況姑且不論原裁定認定被告98年6 月28日施
    用二級毒品之實情如何，該時點距今已有一年三個月之久，
    而觀察、勒戒處分之目的係幫助施用毒品之人能斷除毒癮，
    重行回歸正常生活，其本質並非在處罰施用者，而係以病患
    之對待方式，希望透過觀察勒戒之手段使施用者能康復而無
    須再受毒品之箝制和殘害。基此，苟施用人係自行找醫院斷
    除毒癮者或因日過境遷而再無依賴毒品者，自無強行送至勒
    戒處所觀察勒戒二個月之必要，本件被告並未施用毒品，當
    無自行斷除毒癮之情，而事發至今早已逾一年三個月，退萬
    步言，即便被告當時或有施用MDMA之事實，亦因事隔久遠早
    已無依賴毒品情事，此部分只須重行採尿送驗即可知被告是
    否有毒癮成性，若無，又何須強行送入勒戒處所為二個月之
    觀察、勒戒？原裁定未查明被告上開主張及認定是否必要，
    即逕予裁定送觀察、勒戒二個月，已對被告權益戕害甚鉅，
    爰於法定期間內提出抗告等語。
三、按MDMA為毒品危害防制條例第2 條第2 項第2 款所規定之第
    二級毒品，又按犯該條例第10條之施用第二級毒品罪者，檢
    察官應聲請法院裁定，令被告入勒戒處所觀察、勒戒，其期
    間不得逾2 月，同條例第20條第1 項定有明文。又毒品危害
    防制條例第20條第1 項關於觀察、勒戒之規定，係強制規定
    ，除合於同條例第21條第1 項所定「於犯罪未發覺前，自動
    向行政院衛生署指定之醫療機構請求治療，醫療機構免將請
    求治療者送法院或檢察機關」之情形外，對於犯毒品危害防
    制條例第10條之罪者，檢察官均應向法院提出聲請裁定令其
    入勒戒處所觀察、勒戒。
四、經查，被告未曾因施用毒品案件經送觀察、勒戒，有本院被
    告前案紀錄表在卷可按。又被告於98年6 月28日下午5 時5
    分許為警採集之尿液（尿液檢體編號98偵-791號），經台灣
    檢驗科技股份有限公司以EIA 酵素免疫分析法為初步檢驗，
    再以GC/MS 氣相層析/ 質譜儀法為確認檢驗結果，MDMA類確
    呈陽性反應，有桃園縣政府警察局毒品案被採尿人真實姓名
    與編號對照表、台灣檢驗科技股份有限公司98年7 月14日出
    具之UL/2009/70057 號濫用藥物檢驗報告各1 紙在卷足憑（
    參偵字第14612 號影卷第62頁、第106 頁）。而被告上開採
    集之尿液，係被告親自洗淨尿瓶後排放自己尿液封瓶捺印，
    被告對警方之採尿過程無意見一節，亦據被告於警詢、偵訊
    中供承明白，且警詢筆錄及偵訊筆錄於給閱無訛後，始分經
    被告簽名確認（參同上影卷第28頁、第81頁），堪認並無誤
    採被告尿液送驗之可能。又按食用MDMA後，可由尿液檢出之
    時限，會隨著個人食用的劑量及體質代謝速率不同而有差異
    ，根據國外文獻資料報導，服用50mg之MDMA有72％之劑量會
    在72小時內檢測出來，資料顯示若要達到幻覺現象則需服用
    100 至150 mg以上，因此可推測尿液平均可檢測出之時限將
    大於72小時，有行政院國軍退除役官兵輔導委員會臺北榮民
    總醫院臨床毒物科之鑑定意見可參。又服用MDMA後，在正常
    情況下，約有65% 的服用劑量，以MDMA原態排出，7%經由去
    甲基化反應而生成MDA 代謝物（見行政院衛生署管制藥品管
    理局93年7 月出版之常用藥物檢驗方法彙編第120 頁），且
    以氣相層析質譜分析法作藥物及其代謝產物之定性及定量分
    析檢驗者，幾乎不會有偽陽性反應產生，亦即如尿液中未含
    有煙毒之反應者，即不可能產生因藥物所引起之偽陽性反應
    ，此為毒品檢驗學之常規，亦為法院辦理相關違反毒品危害
    防制條例案件所知悉。本件被告雖於警詢時陳述其當時有服
    用感冒藥，惟依卷附之上開濫用藥物檢驗報告所示，該檢驗
    報告採取之尿液檢驗方法，乃先對尿液檢體以EIA 酵素免疫
    分析法作初步篩驗，再經GC/MS 氣相層析/ 質譜儀分析法確
    認呈MDMA類陽性反應，有上開濫用藥物檢驗報告可憑，依前
    開說明，不致產生偽陽性反應，亦足以排除檢驗錯誤之可能
    ，該檢驗結果自屬可信。是以本件被告為警採尿送驗後既呈
    MDMA類陽性反應，自足徵被告於98年6 月28日為警查獲後採
    尿前回溯72小時期間內某一時刻確有施用MDMA一次之行為，
    被告施用第二級毒品之犯行洵堪認定。
五、原審認被告施用第二級毒品犯行明確，依毒品危害防制條例
    第20條第1 項、觀察勒戒處分執行條例第3 條第1 項之規定
    ，裁定將被告送勒戒處所觀察、勒戒，經核並無違誤。被告
    抗告意旨以其未曾接觸任何毒品，驗尿結果呈MDMA類陽性反
    應係因服用感冒藥所致，且縱原裁定認定之事實為真，但因
    事隔久遠，被告早無依賴毒品之可言，即無送觀察、勒戒之
    必要云云，惟毒品危害防制條例第20條第1 項係強制規定，
    而以GC/MS 氣象層析/ 質譜儀分析法對尿液檢體進行確認檢
    驗者，不致產生偽陽性反應，被告為警採尿送驗後既呈MDMA
    類陽性反應，堪認其確有於上開時、地施用第二級毒品MDMA
    一次之犯行等情，業如前述，且無免送被告觀察勒戒之例外
    ，原審裁定自屬於法有據。被告之抗告意旨，要係卸責之詞
    並不足取，其抗告為無理由，應予駁回。
據上論斷，應依刑事訴訟法第412 條，裁定如主文。
中    華    民    國    99    年    10    月    18    日
                  刑事第十九庭  審判長法  官  鄧振球
                                      法  官  彭幸鳴
                                      法  官  潘翠雪
以上正本證明與原本無異。
不得再抗告。
                                      書記官  初玲玲
中    華    民    國    99    年    10    月    19    日

司法院資訊處製作；財團法人民間司法改革基金會備份。
